【裁判字號】    92,小上,104
【裁判日期】    920827
【裁判案由】    給付管理費
【裁判全文】
臺灣高雄地方法院民事判決  九十二年度小上字第一○四號
    上  訴  人  華南商業銀行股份有限公司
    法定代理人  林明成
    訴訟代理人  黃文能
    被上訴人    勝利王朝大樓管理委員會
    法定代理人  莫咸祥
右當事人間請求給付管理費事件，上訴人對於中華民國八十九年九月一日本院高雄簡
易庭八十九年度雄小字第一四六一號小額訴訟判決提起上訴，本院判決如左：
    主    文
上訴駁回。
第二審訴訟費用新台幣陸佰玖拾捌元由上訴人負擔。
    理    由
一、按對於小額程序之第一審判決提起上訴，非以其違背法令為理由，不得為之，又
    所謂判決違背法令，乃指判決不適用法規或適用不當，而有民事訴訟法第四百六
    十九條所列第一款至第五款事由時，其判決當然為違背法令，另依上訴意旨足認
    上訴為無理由者，得不經言詞辯論為之，並應為駁回之判決，民事訴訟法第四百
    三十六條之二十四第二項、第四百三十六條之三十二第二項準用第四百六十八條
    及第四百六十九條第一款至第五款（同條第六款則不在準用之列）、第四百三十
    六條之二十九第二款、第四百四十九條第一項，分別定有明文。
二、本件上訴人上訴意旨略以公寓大廈管理條例第二十一條及第三條第十款分別定明
    「區分所有權人或住戶積欠應繳納之公共基金或應分擔或其他應負擔之費用已逾
    二期或達相當金額，經定相當期間催告仍不給付者，管理負責人或管理委員會得
    訴請法院命其給付應繳之金額及遲延利息」、「住戶：指公寓大廈之區分所有權
    人、承租人或其他經區分所有權人同意，而為專有部分之使用者」，是區分所有
    人就上開費用雖應負最終之繳納義務，惟承租人依法本亦有繳納公共基金、支付
    應分擔或其他應負擔費用之義務而非不負繳納管理費之義務，伊於前既已將所有
    門牌編號高雄市左營區○○○路六號房屋出租予訴外人日商奧村組營造股份有限
    公司台灣分公司之事實以書面通知被上訴人，被上訴人自應向承租人收取該部分
    之租金，如該承租人拒不繳納時才由伊繳納始為正辦，否則公寓大廈管理條例上
    開條文內容即載明區分所有權人即可，何須規定為「區分所有權人或住戶」，原
    判決以被上訴人並無義務接受伊之請求等語，與前揭條文意旨即有齟齬，原審遽
    以伊將房屋出租他人而約定由該承租人繳納管理費乙事係屬出租人與承租人就租
    賃關係存續中所為之約定，其效力僅及於兩者之間而不及於第三人，且被上訴人
    亦無依伊之指定將一單獨之區分所有劃分為出租人、承租人而分別開立繳費收據
    之義務而逕為伊不利之判決自有違誤，為此乃依法提起本件上訴，請求廢棄原判
    決，並駁回被上訴人第一審之訴等語。
三、按共用部分、約定共用部分之修繕、管理、維護，由管理負責人或管理委員會為
    之。其費用由公共基金支付或由區分所有權人按其共有之應有部分比例分擔之，
    而區分所有權人或住戶積欠應繳納之公共基金或應分擔或其他應負擔之費用已逾
    二期或達相當金額，經定相當期間催告仍不給付者，管理負責人或管理委員會得
    訴請法院命其給付應繳之金額及遲延利息，公寓大廈管理條例第十條第二項前段
    、第二十一條定有明文，是公共基金或應分擔或其他應負擔之費用之應繳納人依
    法雖為區分所有權人或住戶，惟管理、維護費用既係由公共基金支付或由區分所
    有權人按其共有之應有部分比例分擔，顯見此諸費用之繳納義務人乃為建物所有
    人之區分所有權人，承租人或其他經區分所有權人同意而為專有部分使用之住戶
    則係僅基於與區分所有權人之內部約定而依約附隨負有繳納之義務，其自應僅居
    於補充之從屬地位，如其按約履行，則區分所有權人之繳納債務自因此利害關係
    人之清償而告消滅，若未依期繳納，自仍應由最終繳納義務人之區分所有權人負
    其繳納義務，其並不得以此約定效力不及於非債之契約當事人之第三人而免其給
    付義務甚明。
四、本件上訴人對小額程序之第一審判決提起上訴，核其上訴理由無非仍執與原審審
    理中同一抗辯之其業將區分所有房屋出租予他人之事實通知被上訴人，被上訴人
    自應向該有繳納管理費義務之第三人收取云云，惟上訴人所有系爭區分所有建物
    自九十一年十二月起至九十二年三月底止，其每月應繳之管理費乃均未為繳納乙
    節，此為上訴人所不爭執，是依上述之經區分所有權人即上訴人同意而為專有部
    分使用之住戶即訴外人日商奧村組營造股份有限公司既未按其與上訴人所約定繳
    納管理費之義務而為繳納，負最終繳納義務人之區分所有權人即上訴人於其立於
    補充地位之繳納人不為給付時，其依法自仍負有給付之義務，並不得執此僅具相
    對性之約定而對抗第三人之被上訴人，原審於判決中就此業已明確說明，且並就
    催繳程序及被上訴人有無分別開立繳費收據之義務併為敘明，進而認定上訴人仍
    應給付積欠之系爭管理費，原審依其法律上之確信解釋上開條項規定之適用，進
    而據以說明原判決不採上訴人同上上訴主張之理由，其解釋、適用上開條項均符
    法律規定，其適用法規自無違誤，上訴人徒以原判決就上開條項之適用與條文意
    旨有異而指摘其適用法規不當為當然違背法令云云顯無理由，爰不經言詞辯論，
    逕為駁回其上訴之判決。
五、末按，於小額訴訟之上訴程序，法院為訴訟費用之裁判時，應確定其費用額，民
    事訴訟法第四百三十六條之十九第一項、第四百三十六條第三十二第一項規定甚
    明。本件第二審裁判費用既認定應由上訴人負擔，故上訴人所支出之第二審裁判
    費用六百三十元及第二審送達郵費六十八元合計六百九十八元，自應由上訴人負
    擔。
六、據上論結，本件上訴為無理由，依民事訴訟法第四百三十六條之二十九第二款、
    第四百三十六條之三十二第二項、四百四十九條第一項、第七十八條，判決如主
    文。
中      華      民      國    九十二    年      八      月    二十七    日
                              臺灣高雄地方法院民事第五庭
~B審判長法官  陳嘉惠
~B法      官  林玉心
~B法      官  黃宏欽
右為正本係照原本作成。
本判決不得上訴。
中      華      民      國    九十二    年      八      月    二十七    日
~B法院書記官  史華齡


司法院資訊處製作；財團法人民間司法改革基金會備份。
